臺灣高等法院高雄分院刑事裁定
111年度抗字第331號
                                      111年度抗字第358號
抗  告  人  
即 受刑 人  葉力豪



上列抗告人即受刑人因聲明異議案件，不服臺灣橋頭地方法院中
華民國111年10月6日裁定(111年度聲字第965號)、同院111年10
月28日裁定（111年度聲字第1091號），提起抗告，本院裁定如
下：
    主  文
抗告駁回。
    理  由
一、本件抗告意旨略以：
(一)抗告人即受刑人葉力豪（下稱抗告人）本案雖係於5年內第3
    犯及3年內第2犯，但抗告人於第2次犯刑法第185條之3案件
    後，已深切悔悟。抗告人雖於民國111年2月20日16時30分許
    ，發生本案即第3犯之犯罪事實，然當天情形係抗告人在高
    雄市楠梓區清福公園飲用保力達藥酒提振精神後，衡酌身體
    及意識狀況良好，為返回車程約4分鐘即可抵達、位於高雄
    市楠梓區立民路居所，確認自身精神良好後，方駕駛動力交
    通工具，以低速、安全之車速上路，且已行駛至半途，方為
    警盤查，可見抗告人主觀上基於戒慎之心態，以類似騎乘腳
    踏車之方式行駛，並無惡意罔顧公眾安全之情形，是本案涉
    案情節與前2次不能安全駕駛之情狀不同，惟臺灣橋頭地方
    法院（下稱原審法院）111年度聲字第965號、111年度聲字
    第1091號裁定（下合稱原裁定）及臺灣橋頭地方檢察署（下
    稱橋頭地檢署）111年度執字第3461號執行命令（兼傳票，
    下稱原執行命令）未就上開情節為實質審酌，逕認抗告人對
    酒駕犯罪全無悔意、如不予執行即有難收矯正之效及難以維
    持法秩序等情，實有冤枉。
(二)又刑法第41條於94年2月2日修法刪除「受刑人因身體、教育
    、職業、家庭之關係或其他正當事由，執行顯有困難」之要
    件，目的係為刪除限制，使得易科罰金之審查更為彈性。詎
    原裁定認執行檢察官之決定未特與說明抗告人個人身體、健
    康、家庭等事由，並無違法可言，與上述修法意旨已有牴觸
    ，而有未洽。
(三)抗告人父親固定於週一、三、五洗腎，母親亦年事已高、行
    動不便，胞兄有智能障礙且領有重度身心障礙證明，如抗告
    人入監執行，全家生活將陷於困境，抗告人已深感悔恨，不
    敢再觸法，是本案非無以易科罰金或易服社會勞動執行之餘
    地，原執行命令逕諭知不准易科罰金及易服社會勞動，須入
    監執行，應有未當。爰聲明異議，請准撤銷原裁定、原執行
    命令並准予抗告人易科罰金或易服社會勞動云云。
二、依刑法第41條第1項及刑事訴訟法第457條等規定，得易科罰
    金之案件，法院裁判所諭知者，僅易科罰金折算之標準，至
    准否易科罰金，係由檢察官依刑法第41條第1項但書規定，
    審酌受刑人是否有因易科罰金「難收矯正之效或難以維持法
    秩序」之例外情形，而為決定。所謂「難收矯正之效」及「
    難以維持法秩序」，乃指檢察官依具體個案，經綜合考量犯
    罪特性、情節及受刑人個人特殊事由等事項後，認受刑人確
    有因不執行所宣告之刑，難收矯正之效，或難以維持法秩序
    者而言。
三、關於各地方檢察署對於酒後駕車累犯之案件發監標準，臺灣
    高等檢察署102年6月26日檢執甲字第10200075190號函文（
    下稱高檢署函文）說明二雖函示：受刑人5年內3犯刑法第18
    5條之3第1項之罪者，應認為「易科罰金難收矯正之效，或
    難以維持法秩序」，而不准予易科罰金，但有下列情形之一
    者，得斟酌個案情況考量准予易科罰金：㈠受刑人係單純食
    用含有酒精之食物（如薑母鴨、麻油雞、燒酒雞），而無飲
    酒之行為。㈡吐氣酒精濃度低於0.55mg/l，且未發生交通事
    故或異常駕駛行為。㈢本案犯罪時間距離前次違反刑法第185
    條之3第1項之罪之犯罪時間已逾3年。㈣有事實足認被告已因
    本案開始接受酒癮戒癮治療。㈤有其他事由足認易科罰金已
    可收矯正之效或維持法秩序者等語。姑不論上開函文之性質
    為何，檢察官為裁量時應受刑法第41條第1項但書規定之拘
    束，亦即受刑人是否得以易科罰金，應以受刑人是否有難收
    矯正之效或難以維持法秩序之情事為裁量決定。縱使受刑人
    5年內3犯刑法第185條之3第1項之罪者，但並無難收矯正之
    效或難以維持法秩序之情事者，仍可易科罰金；反之，如受
    刑人並非於5年內3犯刑法第185條之3第1項之罪者，或本案
    犯罪時間距離前次違反刑法第185條之3第1項之罪之犯罪時
    間已逾3年者，但認易科罰金不足以收矯正之效或維持法秩
    序者，亦可不予易科罰金。
四、抗告人因不能安全駕駛之公共危險案件，經原審法院以111
    年度交簡字第902號判決判處有期徒刑5月，併科罰金新臺幣
    （下同）1萬5千元，有期徒刑如易科罰金，罰金如易服勞役
    ，均以1千元折算1日，上訴後經原審法院以111年度交簡上
    字第73號駁回上訴確定。該案經移送橋頭地檢署執行，該署
    檢察官於「易科罰金案件初核表」勾選：「擬不准予易科罰
    金」，理由略以：「㈠歷年3犯、三年2犯，前2案均以易科罰
    金執行完畢，仍再犯酒駕行為，足認易科罰金顯難收矯正之
    效。㈡本件酒後隨即騎乘機車上路，因行車不穩遭攔查，顯
    已造成具體公共危險，酒測值0.74毫克，超標2倍，參以其
    前案紀錄，足認受刑人漠視公共安全，罔顧往來公眾之人身
    、財產安全，益徵本件易科罰金顯難以維持法秩序。」復於
    「得易服社會勞動案件初審表」上勾選：「擬不准其易服社
    會勞動」，理由係「三犯以上且每犯皆因故意犯罪而受有期
    徒刑宣告之累犯」，據以決定不准抗告人易科罰金及易服社
    會勞動。嗣橋頭地檢署檢察官傳喚抗告人於111年9月21日13
    時40分至該署報到，並註明：「本件為5年內第3犯酒駕，經
    核定不准易科罰金，如對本處分不服得向本署陳述意見後向
    臺灣橋頭地方法院聲明異議。本件不得易服社會勞動」，抗
    告人收受原執行命令後，即於同年9月15日具狀向橋頭地檢
    署陳述意見，其後抗告人向原審法院聲明異議等情，業據原
    審法院及本院調取橋頭地檢署111年度執字第3461號執行案
    卷審閱無訛，且有橋頭地檢署送達證書、111年9月23日橋檢
    和崑111執聲他928字第1119040677號函及刑事陳述狀附卷可
    稽。
五、抗告意旨雖以上詞指摘原裁定，並認檢察官執行之指揮為不
    當，惟查：　　　　
(一)按刑法第41條第1項但書之難收矯正之效或難以維持法秩序
    ，應係綜合考量被告之犯行、前案執行效果、犯案時之外在
    環境，個人特質與社會秩序之維護等一切因素。而抗告人犯
    本案前，已於107年3月、109年4月間共計2度因犯不能安全
    駕駛動力交通工具罪經原審法院分別以107年度交簡字第793
    號判決判處有期徒刑2月併科罰金5千元確定，以109年度交
    簡字第1485號判決判處有期徒刑3月併科罰金2萬元確定，並
    分別易科罰金執行完畢在案。詎抗告人又於111年2月20日再
    犯本案酒駕公共危險罪，其吐氣所含酒精濃度為每公升0.74
    毫克，此有臺灣高等法院被告前案紀錄表、抗告人111年2月
    20日酒精濃度測定表及相關刑事判決在卷足參（見本院卷第
    39至41頁、第47至61頁），足見抗告人經前開刑罰後，依然
    無視其他參與道路交通之不特定人之生命、身體及財產之安
    全，亦未建立尊重路權與用路人安全之概念，堪認財產刑之
    處遇手段已無從預防抗告人再犯，是檢察官依抗告人之前案
    紀錄等因素，審酌個案情形，認易科罰金及易服社會勞動難
    收矯正之效，有刑法第41條第1項但書所定事由，不准抗告
    人易科罰金或易服社會勞動，並指揮發監執行，應屬行使法
    律賦予指揮刑事案件執行之裁量權，且未見有逾越法律授權
    、違反比例原則或審認與刑法第41條第1項之裁量要件無合
    理關連之事實等情事，難認有何執行指揮不當之處。
(二)抗告人雖以其父母、兄長有前揭情狀，均需仰賴其照顧，如
    其入監，將使家庭陷入困境等語。惟按是否符合「難收矯正
    之效」、「難以維持法秩序」之不准易科罰金要件，與受刑
    人有無身體、教育、職業、家庭等暫時無法執行事由屬於獨
    立之判斷事項。縱現行刑法第41條第1項於94年2月2日修正
    時刪除「受刑人因身體、教育、職業、家庭之關係或其他正
    當事由，執行顯有困難」之限制，依其立法理由說明，個別
    受刑人如有不宜易科罰金之情形，在刑事執行程序中，檢察
    官得依該項但書規定，審酌受刑人是否具有「確因不執行所
    宣告之刑，難收矯正之效，或難以維持法秩序」等事由決定
    之。故關於抗告人之身體、健康、家庭等因素，與檢察官就
    是否准抗告人易科罰金，有無「確因不執行所宣告之刑，難
    收矯正之效，或難以維持法秩序」之情況，並無必然關聯，
    亦非執行檢察官於決定是否命抗告人入監執行時所應斟酌之
    唯一事由。
(三)本件執行檢察官具體審核抗告人前案紀錄及本件犯罪情節後
    ，行使其裁量權，認倘不發監執行本件判決所宣告之有期徒
    刑，難收矯正之效及難以維持法秩序，而否准抗告人聲請易
    科罰金，應發監執行，難認有何違法或不當之處，亦無違法
    裁量或有裁量瑕疵之情形。復參諸抗告人本件犯行係酒後騎
    乘機車行駛於道路，因行車不穩為警攔查，且吐氣酒精濃度
    達每公升0.74毫克，已遠超過每公升0.25毫克之法定值，足
    認抗告人不僅法治觀念顯有偏差，嚴重漠視公眾往來之交通
    安全，對不特定多數用路人之生命、身體、財產造成高度危
    險性，可見易科罰金之執行方式並無法讓抗告人記取教訓，
    期待本件藉由易科罰金或易服社會勞動，即可維持法秩序或
    收矯治之效。又抗告人係經警適時攔查而未能繼續行駛，始
    避免後續發生交通事故之風險，然其酒後駕駛行為既增加其
    他用路人之行車安全，自難據此即認本件抗告人之酒後駕駛
    行為輕微，故檢察官依刑法第41條第1項規定，具體審酌抗
    告人之本件犯罪情節、造成法秩序危害之大小及特別預防之
    必要等情，妥為判斷後予以裁量，既未逾越法律授權、專斷
    而違反比例原則等濫用權力之情事，本院自應予以尊重。
六、綜上，原裁定以執行檢察官不准易科罰金及易服社會勞動之
    執行命令並無違法或不當，而駁回抗告人之聲明異議，核無
    違誤，抗告人仍執前詞提起抗告，指摘原裁定不當，請求撤
    銷原裁定及原執行指揮處分，為無理由，應予駁回。
據上論結，應依刑事訴訟法第412條，裁定如主文。
中　　華　　民　　國　　111 　年　　12　　月　　 5　　日
                  刑事第七庭    審判長法  官  李璧君
                                      法  官  李東柏
                                      法  官  鍾佩真
以上正本證明與原本無異。
不得再抗告。
中　　華　　民　　國　　111 　年　　12　　月　　5 　　日
　　　　　　　　　　　　　　　　　　　書記官  蕭家玲